【裁判字號】    97,訴,1499
【裁判日期】    980428
【裁判案由】    強盜
【裁判全文】
臺灣臺北地方法院刑事判決              97年度訴字第1499號
公  訴  人  臺灣臺北地方法院檢察署檢察官
被      告  甲○○
指定辯護人  本院公設辯護人乙○○
上列被告因強盜案件，經檢察官提起公訴（97年度偵字第14436
號），本院判決如下：
    主  文
甲○○意圖為自己不法之所有，攜帶兇器，以強暴、脅迫至使不
能抗拒，而取他人之物，處有期徒刑年拾月。扣案水果刀壹把
沒收。
    事  實
一、甲○○為輕度智能不足之人，於民國90年起，因混合使用毒
    品，漸有出現幻聽、妄想及怪異行為，於93年經三軍總醫院
    診斷患有精神分裂症，平日即有現實感、判斷力、衝動控制
    力不良之情形。甲○○於97年6 月24日晚間10時53分許，在
    其行為辨識能力顯著減低之下，獨自前往臺北市○○區○○
    路229 號「7-11超商」，向店員丙○○以新臺幣（下同）90
    元購買足對人之生命、身體、安全構成威脅、具有危險性之
    水果刀1 把後，即先至店外將水果刀外包裝除去，並於同日
    晚間11時5 分許，持該水果刀進入店內，將刀架在剛與丙○○換班而蹲在報架前整理報紙之店員丁○○頸部後方（丁○○因而受有頸部後方輕微刀傷，傷害部分未據告訴），命丁○○開啟收銀櫃抽屜供其行搶，丁○○因已無法抗拒，乃委
    稱店內並無過多現金而未加以開啟，甲○○即自行試圖開啟
    收銀機。丁○○即趁機逃入店內倉庫向丙○○呼救，並與丙○○一同回到店面欲逮捕甲○○。甲○○見狀，旋持上開水
    果刀指向丙○○及丁○○，命丙○○將收銀機打開，使丙○○無法抗拒而將收銀機打開，任由甲○○搜括置放於收銀機
    之現金542 元得手。嗣丙○○因見甲○○以雙手抓握現金而
    未緊握水果刀，遂上前抓住甲○○之右手（蔡榮忠手部因此
    刀傷部分未據告訴），丁○○見狀亦趨前抓住甲○○左手，
    當場將甲○○制服，並由路人報由警員前往現場逮捕甲○○
    ，並當場扣得水果刀1 把及現金542 元，始查知上情。
二、案經臺北市政府警察局萬華分局報請臺灣臺北地方法院檢察
    署檢察官偵查起訴。
    理  由
壹、證據能力部分：
    本案被告甲○○及檢察官與辯護人，對於下述各項證據方法
    ，於本院言詞辯論終結前，均未對於證據能力聲明異議，經
    本院審酌該等證據做成之情況，亦無違法不當情形，均適宜
    為本案證據，皆有證據能力，合先敘明。
貳、實體事項：
一、訊據被告對於上揭事實均坦承不諱，核與證人丁○○及丙○○於警詢及偵查中證述被告強盜過程大致相符，且有扣押物
    品目錄表、統一發票及贓物認領保管單各1 紙附卷可稽，並
    有水果刀1 把扣案足憑，被告之自白已有相當之補強證據，
    應與事實相符。本案事證明確，被告犯行洵堪認定，應依法
    論科。
二、查被告所持用之水果刀刀刃為金屬材質，前端尖銳，開鋒部
    分鋒利，足以對人之生命、身體、安全構成威脅，有扣案水
    果刀1 把可佐。被告將該水果刀置於被害人頸部及持之揮舞
    方式，壓抑被害人自由至使不能抗拒，因而任令被告自行取
    得財物，核其所為，係犯刑法第330 條第1 項、第328 條第
    1 項之攜帶兇器加重強盜罪。又被告為輕度智能不足之人，
    自90年起，即因混合使用毒品，漸有出現幻聽、妄想及怪異
    行為，後於93年經三軍總醫院診斷患有精神分裂症，平日即
    有現實感、判斷力、衝動控制力不良之情形，於行為時更有
    辨識能力顯著降低之情形，有行政院衛生署八里療養院98年
    2 月17日八療社區字第0980000795號函暨內附鑑定報告1 份
    在卷可查，是被告既於行為時有識別能力顯著下降之事實，
    且無不宜減刑之情，爰依刑法第19條第2 項之規定，減輕其
    刑。爰審酌被告正值壯年，卻不思循正當途徑賺取財物，率
    然手持兇器強盜財物，造成被害人損害，破壞社會秩序，行
    為確有不該，惟念及被告犯後坦承犯行，已有悔意，強盜之
    物並經被害人全數領回等一切情狀，量處如主文所示之刑，
    以示懲儆。末查，扣案水果刀1 把，為被告所有犯本案強盜
    罪所用之物，業據被告供述在卷，爰依刑法第38條第1 項第
    2 款之規定，宣告沒收。
據上論斷，應依刑事訴訟法第299 條第1 項前段，刑法第330 條
第1 項、第328 條第1 項、第19條第2 項、第38條第1 項第2 款
，判決如主文。
本案經檢察官孫沛琦到庭執行職務。
中    華    民    國    98    年    4     月    28    日
                  刑事第七庭審判長法  官  高偉文
                                  法  官  林欣苑
                                  法  官  林勇如
上正本證明與原本無異。
如不服本判決應於收受送達後10日內向本院提出上訴書狀，並應
敘述具體理由；其未敘述上訴理由者，應於上訴期間屆滿後20日
內向本院補提理由書（均須按他造當事人之人數附繕本）「切勿
逕送上級法院」。告訴人或被害人如對於本判決不服者，應具備
理由請求檢察官上訴，其上訴期間之計算係以檢察官收受判決正
本之日期為準。
                                  書記官  葉潔如
中    華    民    國    98    年    4     月    28    日
附錄本案論罪科刑法條全文
中華民國刑法第330 條（加重強盜罪）
犯強盜罪而有第321 條第1 項各款情形之一者，處7 年以上有期
徒刑。
前項之未遂犯罰之。
中華民國刑法第328 條（普通強盜罪）
意圖為自己或第三人不法之所有，以強暴、脅迫、藥劑、催眠術
或他法，至使不能抗拒，而取他人之物或使其交付者，為強盜罪
，處5 年以上有期徒刑。


司法院資訊處製作；財團法人民間司法改革基金會備份。
